最高法院刑事判決　　　　　　九十六年度台上字第四九六四號
上　訴　人　甲○○
選任辯護人　吳宏城律師
上　訴　人　乙○○（原名劉妙珍）
上列上訴人等因偽造文書案件，不服台灣高等法院中華民國九十
五年十一月二十二日第二審更審判決（九十四年度上更（二）字
第四五０號，起訴案號：台灣士林地方法院檢察署八十六年度偵
字第九八八三號、八十七年度偵字第二二號），提起上訴，本院
判決如下：
   主  文
原判決撤銷，發回台灣高等法院。
    理  由
本件原判決撤銷第一審關於上訴人甲○○、乙○○（下稱上訴人
等二人）部分之科刑判決，改判認上訴人甲○○犯行使偽造私文
書、詐欺取財、詐欺得利等罪，依刑法修正前牽連犯、連續犯之
規定，從一重論以共同連續行使偽造私文書，足以生損害於他人
罪，處有期徒刑肆年；論乙○○以共同行使偽造私文書，足以生
損害於他人罪，處有期徒刑陸月，並諭知易科罰金之折算標準及
緩刑參年；並分別均為相關從刑之宣告。固非無見。
惟查：（一）判決所載之事實及理由相互牴觸者，或判決之理由
前後不相一致者，均屬判決所載理由矛盾，依刑事訴訟法第三百
七十九條第十四款之規定，其判決當然為違背法令，足以構成撤
銷之原因。１﹒原判決於理由說明以：上訴人甲○○偽造之泰運
電腦科技股份有限公司（下稱泰運公司）與台灣恩益禧股份有限
公司（下稱恩益禧公司）民國八十五年八月六日合約書一份，及
上訴人等二人共同偽造彰化商業銀行匯款金額為美金二十四萬二
千二百零八元之外匯收支或交易申請書乙紙，係上訴人甲○○持
以瞞騙取信告訴人，屬上訴人等「犯罪所用之物」，第一審不察
，誤認係上訴人等所有「因犯罪所得之物」，尚有違誤云云，資
為撤銷第一審關於上訴人等二人部分之判決之理由之一。然原判
決竟又稱：上開文書均係上訴人等「犯罪所得之物」云云（原判
決第三十頁第十至十七行、第三十一頁第七行），前後矛盾；２
﹒原判決於事實一之(六)部分先則載以：「關於持變造之契約書向
張國權詐借新台幣（下同）五百六十萬元部分」；嗣又稱係「偽
造」合約書云云（原判決第六頁第九、十六、十七行），前後互
有齟齬；３﹒原判決於事實一之(一)認定：上訴人等二人係「偽造
」已完匯之彰化商業銀行松山分行外匯收支或交易申請書（結購
外匯專用）等情，然其理由之說明，則時而稱係「偽造」，時而
稱為「變造」，前後不一；４﹒原判決事實一之(二)認定：有關Ｅ
ＦＫＯＮ防爆產品樣品部分，上訴人甲○○計詐得浮報差價十一
萬八千一百二十一點二五元，同時獲取免除債務三十萬元之不法
利益等情（原判決第四頁第十五至十七行、第二十五頁倒數第九
至十一行）；然其理由貳之四之(四)之說明卻以：甲○○就上開部
分係詐取六十萬元及免除債務三十萬元云云（原判決第二十九頁
倒數第九、十行）。事實之認定與理由之說明，不相一致。有判
決理由矛盾之違背法令。（二）原判決認定：上訴人等二人將已
完匯之彰化商業銀行松山分行外匯收支或交易申請書（結購外匯
專用）影本下端，蓋有彰化商業銀行松山分行及經辦人印章之影
本部分截下，黏貼於上訴人乙○○所填外匯收支或交易申請書之
下端，用以表示該匯款業經彰化商業銀行松山分行及經辦人核章
；及上訴人甲○○將舊合約上蓋有恩益禧公司及負責人之印文名
義乙欄，剪貼於該重新繕打之新合約書上，而偽造恩益禧公司名
義與泰運公司簽署之合約書等情（原判決第三頁第六至二十行、
第六頁第十五至十七行）。如果無訛，則上開印文應屬真正，而
非出於偽造，原判決認其併有偽造印文之行為（原判決第二十九
頁第十六行），即非適法。（三）有罪判決所憑之證據及其說明
理由須與卷內之證據資料相適合，否則即屬證據上理由矛盾。原
判決理由援引台中市調查站八十六年七月十八日詢問、第一審八
十七年八月二十六日、上訴審八十八年七月十五日訊問筆錄說明
：上訴人乙○○係泰運公司財務經理，於萬信科技股份有限公司
（下稱萬信公司）成立後則為萬信公司之業務，主管包含該二公
司財務會計帳冊等事宜，均為其所自承等由（原判決第十六頁第
十八至二十二行），資為不利於上訴人之認定。然卷查上開筆錄
內容，並未有上訴人乙○○自承其主管包含該二公司財務會計帳
冊等事宜之記載。原判決所憑證據即與卷內之證據資料不相適合
，有證據上理由矛盾之違誤。（四）原判決認定：上訴人甲○○
就ＥＸＥＳＳ防爆產品部分（即事實一之(一)），僅支付美金二萬
六千九百十二元及十萬四千五百六十元，而詐得浮報差價美金十
五萬一千四百九十四元等情。然對其所認支付美金十萬四千五百
六十元部分，並未說明其憑以認定之依據，已嫌理由不備。且依
卷內資料，甲○○提出奧地利ＥＦＫＯＮ公司之全權代理商ＲＩ
ＥＤＥＲ出具之證明書，資以證明其此部分已支付美金十九萬八
千三百八十四元（八十六年度偵字第九八八三號卷第二十頁）；
並提出奧地利ＥＦＫＯＮ公司運作執行長克里斯多福之英文信函
及中譯本，其上載稱：收取美金五萬三千八百二十四元及十三萬
四千五百六十元云云；而克里斯多福於原審對上開英文信函證稱
：「是我簽的，內容都實在」等語（原審上訴卷第一四五、二六
七頁）。則上訴人甲○○就此部分，究係支付奧商ＲＩＥＤＥＲ
若干金額？即非無疑義，原審未詳查究明，遽行判決，亦有應於
審判期日調查之證據未予調查之違背法令。以上或為上訴意旨所
指摘，或為本院得依職權調查之事項，應認原判決仍有撤銷發回
之原因。又基於審判不可分之原則，原判決不另諭知無罪部分，
應一併發回，附此敘明。
據上論結，應依刑事訴訟法第三百九十七條、第四百零一條，判
決如主文。
中　　華　　民　　國　九十六　年　　九　　月　 十四 　日
                      最高法院刑事第五庭
                          審判長法官  林　增　福
                                法官  邵　燕　玲
                                法官  張　清　埤
                                法官  陳　世　雄
                                法官  蔡　國　在
      本件正本證明與原本無異
                                      書  記  官
中　　華　　民　　國　九十六　年　　九　　月   十九   日
                                                      Ｅ
